【裁判字號】    99,交抗,10
【裁判日期】    990226
【裁判案由】    違反道路交通管理處罰條例聲明異議
【裁判全文】
臺灣高等法院花蓮分院交通事件裁定      99年度交抗字第10號
抗  告  人
即受處分人  甲○○
上列抗告人因違反道路交通管理處罰條例案件，不服臺灣臺東地
方法院中華民國99年1月12日所為裁定（98年度交聲字第171號）
，提起抗告，本院裁定如下：
    主  文
抗告駁回。
    理  由
一、原處分意旨略以：抗告人即受處分人（下稱抗告人）於民國
    98年8月6日上午8時22分許，駕駛車牌號碼E7-1143號自用小
    客車行經臺東縣臺九線公路439.5公里處時，以時速81公里
    之速度超過該路段最高限速超速行駛，經臺東縣警察局大武
    分局員警依道路交通管理處罰條例第40條規定掣單舉發，案
    移交通部公路總局高雄區監理所臺東監理站（下稱原處分機
    關），經原處分機關認異議人確有前述違規行為，於98年10
    月5日依道路交通管理處罰條例第40條之規定裁處異議人罰
    緩新臺幣（下同）1,600元，並依同條例第63條第1項第1款
    記違規點數1點之處分。抗告人於原審聲明異議，理由略以
    ：抗告人為警攔查時，車道上往來之車輛不止一輛，員警所
    出示之測速數據可能係其他車輛之車速，再員警於測速時未
    架設錄影設備，無法證明抗告人有駕車超速之事實，又舉發
    員警於攔查時所提出之雷達測速儀檢定合格證明書係影本，
    且案發時員警所提供給抗告人看的影本之有效日期與抗告人
    事後所看到公文的有效日期不同，另舉發員警在執勤時有戴
    著眼鏡視力不佳，因認本件舉發有誤，請求撤銷原處分云云
    。
二、原裁定意旨略以：抗告人雖否認違規事實，然本件業經執勤
    員警即證人李文彰到庭具結，證述其測速時是在被測車輛前
    後左右均無車輛時才會設定測速等情，復有證人李文彰於原
    審開庭時當庭帶來舉發抗告人超速時所使用之雷達測速儀及
    檢定合格證書正本，因認證人使用雷達測速儀所測得舉發時
    抗告人車輛時速為81公里確為屬實，抗告人之異議為無理由
    而裁定駁回。
三、抗告意旨以：
  (一)抗告人於原審一再聲明當時警員所出示之雷達測速器影本之
    有效期限為98年10月，與警員當庭提出之編號6902號雷達測
    速儀之合格證書所載之有效日期99年7月31日不同，故警員
    提出者是否為同一測速儀器令人質疑。
  (二)依臺東縣警察局大武分局98年9月24日函文說明二、（三）
    所載：「有關雙向速限不同部份，經舉發員警實地勘察及查
    證結果，臺東公務段已於98年8月1日正式將南下速限更正為
    70公里，本分局同意將本案違規事實欄內限速60公里，超速
    21公里部份，更正為限速70公里，超速11公里。」而抗告人
    被攔停當時曾告知員警，抗告人所見限速標示為70公里，員
    警堅稱60公里。表示員警不清楚其執勤路段之速限，即盲目
    開單，此為員警違反執行程序。復若速限皆由執勤員警自行
    「事後查證、勘察」，並不合理，又警員常於轄區執行勤務
    、巡邏、訪查，未能及時發現速限變更，更不合常理，因認
    員警不符執勤程序。復且，警員當時攔車時出示影本，亦不
    能令人信服，應出示正本以昭公信。
  (三)綜上，員警之勤務執行有重大之瑕疵，以不當程序開單告發
    ，抗告人處於弱勢無法拒其開單，而雷達測速器之檢定合格
    證明書亦無法令人信服，爰此請求撤銷原裁定，更為適當之
    裁定等語。
四、經本院核閱全卷後，認原審裁定並無不當，應予維持，除引
    用原裁定理由外，另補充如下：
  (一)證人即舉發本件交通違規勤務之員警李文彰於原審法院99年
    1月5日當庭具結，並提出用以舉發抗告人違規時之測速儀及
    檢定合格證書正本，經原審當庭勘驗該測速儀編號為06902
    （見原審卷第34頁反面），與檢定合格書正本上所載之編號
    相同，可認證人當庭所提出之測速儀確經檢驗合格。另證人
    李文彰已經明確證稱舉發時所使用之雷達測速儀編號為0690
    2號，核與臺東縣警察局大武分局98年9月24日函文所示說明
    二記載：「本案員警所使用之編號6902號『雷達測速儀』..
    .」等語相符，可認證人李文彰所述舉發抗告人超速違規時
    所持之雷達測速儀即為在原審庭呈之測速儀等情，尚可採信
    。次按道路交通管理處罰條例科處行政罰事件，依據公法爭
    議之舉證責任分配法則，固應先由行政機關就其業已履踐相
    關正當法律程序，以及人民應受處罰之客觀違反法令行為，
    負證明之責，受處罰人就行政機關已為相當證明之前開事項
    ，若主張欠缺主觀歸責條件或為其他抗辯，亦須就其所辯提
    出反證。本件證人李文彰與抗告人間並無任何身分利害或業
    務關係，衡情應無甘冒偽證罪刑責風險而設詞構陷抗告人之
    理，再參酌警員執行公務時，本身即受有行政懲處責任之監
    督，其到庭具結作證，更係以刑事責任擔保其證言之真實性
    ，且觀其證詞亦無不合情理之處，是證人李文彰於原審之證
    詞，應可採信。抗告人空言辯稱警員於原審庭呈之測速儀與
    舉發當時之儀器可能不同云云，惟並未提出具體事證以供本
    院審酌，其上開辯詞尚難遽採。
  (二)抗告人另謂值勤員警將系爭路段速限70公里，誤為60公里一
    節，業經臺東縣警察局大武分局98年9月24日函文中說明該
    路段係因臺東工務段於98年8月1日將南下速限更正為70公里
    等語，故警員未及時查明該處速限為70公里而非60公里，固
    有未洽，然抗告人以81公里之時速超速行駛之違規事實既甚
    明確，抗告人自不得因警員上開誤認而解免其違規責任。
  (三)本案舉發過程既經證人李文彰於原審證述明確，並有臺東縣
    警察局東警交字第T00000000號舉發違反道路交通管理事件
    通知單附卷可稽，且其取締過程於法並無不合，縱使警員未
    以錄影存證，亦無礙於抗告人違規超速之行為之認定，原審
    裁定駁回抗告人之聲明異議，並無不合。抗告人猶執陳詞指
    摘原審裁定不當云云，為無理由，應予駁回。
據上論斷，應依道路交通管理處罰條例第89條，道路交通案件處
理辦法第26條，刑事訴訟法第412條，裁定如主文。
中    華    民    國    99    年    2     月    26    日
                  交通法庭審判長法  官  何方興
                                法  官  王紋瑩
                                法  官  林碧玲
以上正本證明與原本無異。
本件不得再抗告。
中    華    民    國    99    年    2     月    26    日
                                書記官  李閔華

司法院資訊處製作；財團法人民間司法改革基金會備份。
